臺灣臺南地方法院民事判決　　　　　　　 96年度小上字第4號
上　訴　人　甲○○
被 上訴 人　乙○○
上列當事人間請求給付會款事件，上訴人對於中華民國95年12月
19日本院臺南簡易庭第一審小額民事判決（95年度南小字第1643
號），提起上訴，本院判決如下：
    主  文
上訴駁回。
第二審訴訟費用新臺幣壹仟伍佰元由上訴人負擔。
    事實及理由
一、上訴人之上訴理由以：
（一）上訴人於民國86年1月起至88年6月止，邀集被上訴人等計
      19 人之互助會（下稱「系爭合會」），以得標會員領取
      合會金時，須簽發未到期會款之本票，並與前曾收受其他
      死會會員之本票一併交給會首為必要。原審判決就上訴人
      此部份之書狀答辯為何不足採信並未說明理由，應有民事
      訴訟法第469條第6款判決不備理由之違法。
（二）依證人葉枝正、阮陸逢及王譚智證詞，參與系爭合會需簽
      發本票為絕對必要，原審認定非絕對必要，有違常情。
（三）原審依據阮陸逢供述伊尚欠上訴人會款，而認定系爭合會
      之債權債務未結清，此種認定顯然違誤，因縱使其供述為
      真，亦僅能證明上訴人欠伊會款而已，不能據此認定上訴
      人未付清被上訴人會款。
（四）另上訴人於原審辯以被上訴人雖主張上訴人積欠系爭合會
      金未付，惟標會後仍按月繳納會款而不主張抵銷，且8年
      來毫無向上訴人催告之書面資料，其主張有違經驗法則，
      原審未予採擇，又未於理由中說明不予採信之理由，亦有
      民事訴訟法第469條第6款之違法。
（五）本件被上訴人僅主張會首尚有9萬元未付，但未提出任何
      本票以證明未領得全部合會金之事實，有違民事訴訟法第
      277條及最高法院40年台上字第1233號判例所定舉證責任
      分配之原則。
（六）上訴人於原審主張被上訴人在8年後才請求，其真意應有
      時效之抗辯，原判決未為闡明，有違民事訴訟法第199 條
      之1第2項之規定，應有違背法令。
二、按對於小額程序第一審裁判之上訴，非以其違背法令為理由
    ，不得為之，民事訴訟法第436條之24第2項定有明文。所謂
    違背法令，依民事訴訟法第436條之32第2項準用第468條及
    第469條第1款至第5款之規定，以判決不適用法規或適用不
    當，為違背法令，倘判決有同法第469條第1款至第5款情形
    之一者，為當然違背法令。至於同法第469條第6款之「判決
    不備理由或理由矛盾」不在準用之列，蓋小額訴訟程序之判
    決書得僅記載主文，而就當事人有爭執事項，僅於必要時得
    加註理由要領而已（民事訴訟法第436條之18第1項參照），
    是小額事件之上訴程序，尚不得以「判決不備理由或理由矛
    盾」為由，指摘原判決為違背法令。又小額程序之第二審判
    決，依上訴意旨足認上訴為無理由者，得不經言詞辯論為之
    ，同法第436條之29第2款亦有明文。
三、經查：
（一）依前揭上訴理由有關上訴人主張原判決不備理由之部分，
      依法尚不得為小額訴訟之上訴理由，已如前述，故該部分
      之上訴理由並不合法，合先敘明。
（二）按當事人主張之事實，經他造於準備書狀內或言詞辯論時
      或在受命法官、受託法官前自認者，無庸舉證。當事人對
      於他造主張之事實，於言詞辯論時不爭執者，視同自認，
      民事訴訟法第279條第1項、第280條第1項本文分別定有明
      文。本件上訴人對被上訴人主張系爭合會係86年1月起召
      集，連會首共30會，採內標制，每期會款10,000元，會期
      自86年1月15日起至88年6月15日止，每月15日開標，被上
      訴人加入1會，而於第22會以7,500元得標，合會金210,
      000元等情均不爭執（見原審卷25頁），依前開規定，被
      上訴人對於系爭合會金債權確屬存在之事實，已無庸舉證
      。上訴人以「已經清償被上訴人」、「系爭合會會員均有
      簽發本票，被上訴人如尚有會款未收取，應提出本票」等
      理由抗辯，為被上訴人所否認，則上訴人自應就上開有利
      於己事實負舉證責任。原判決就舉證責任歸屬之認定，洵
      無違誤。至於原審依卷內訴訟資料所為不利上訴人之判斷
      ，乃屬其取捨證據、認定事實之職權行使，並非原判決有
      何不適用法規、適用法規不當、或民事訴訟法第469條第1
      款至第5款所列之違背法令事由。
（三）上訴人另主張原審未為時效抗辯之闡明，有違民事訴訟法
      第199條之1第2項之規定云云，查上訴人於原審答辯狀固
      記載：「查本件自助會，係起會於86年1月，至88年6 月
      就完會，而會員30人全部標取清楚，並無積欠情事，有附
      呈自助會單影本可稽。既已於8年多前完會，卻於8年餘後
      之今天，原告始提出本訴，在此8年餘長期時間內，原告
      竟未曾爭執，顯違常情，亦有背一般經驗法則。」（見原
      審卷15頁），惟核其內容，實係以被上訴人長期未向其請
      求系爭合會金，作為其已清償抗辯之佐證，綜觀卷內資料
      亦無其他情事可認上訴人有提出消滅時效抗辯之意思，則
      該項防禦方法既未經上訴人提出，原審自無違反應予闡明
      之義務（司法院院字第2708號解釋參照），亦更無違背民
      事訴訟法第199條之1第2項規定。
四、綜上，本件上訴人之上訴，依上訴意旨足認不合法及顯無理
    由，爰不經言詞辯論，併逕予判決駁回其上訴，並依民事訴
    訟法第436條之32第1項準用同法第436條之19第1項之規定，
    確定如主文第二項所示之第二審訴訟費用1,500元應由上訴
    人負擔。
五、據上論結，本件上訴為無理由，依民事訴訟法第436條之
    24第2項、第436條之29第2款、第436條之32第1、2項、第
    436 條之19第1項、第449條第1項、第78條，判決如主文。
中　　華　　民　　國　　96　　年　　3 　　月　　3　 　日
                  民事第一庭    審判長法　官　洪碧雀
                                      法　官　陳杰正
                                      法　官　蔡雅惠
以上正本係照原本作成。
本判決不得上訴。
中　　華　　民　　國　　96　　年　　3  　　月　　3　　日
                                      書記官　吳信助
